臺灣高等法院高雄分院刑事判決　　　　 96年度上易字第448號
上　訴　人
即　被　告　乙○○
上列上訴人因恐嚇取財案件，不服臺灣高雄地方法院96年度易字
第268 號中華民國96年3 月20日第一審判決（起訴案號：臺灣高
雄地方法院檢察署95年度偵字第28346 號），提起上訴，本院判
決如下：
    主  文
原判決撤銷。
乙○○幫助意圖為自己不法之所有，以恐嚇使人將本人之物交付
，未遂，處有期徒刑參月，如易科罰金，以新臺幣壹仟元折算壹
日，減為有期徒刑壹月又拾伍日，如易科罰金，以新臺幣壹仟元
折算壹日。
    事  實
一、乙○○預見將自己帳戶提供他人使用，可能幫助他人從事財
    產犯罪，竟基於幫助他人恐嚇取財之未必故意，將其前於民
    國85年2 月27日所申請開立之大樹九曲郵局（局號000000-0
    ）帳號000000-0號帳戶（下稱上開帳戶）之存摺、提款卡及
    密碼，於95年8 月中旬（17日前）某日，經由託運方式，提
    供予某真實姓名、年籍不詳之成年人使用。該人於取得乙○
    ○上開帳戶之存摺、提款卡及密碼後，即意圖為自己不法之
    所有，於同年月17日上午10時30分許，去電甲○○恫稱自身
    為黑道份子，而嚇令甲○○務須立即匯款入上開帳戶，否則
    將砍斷甲○○手腳及燒毀甲○○住屋等加害身體、財產安全
    之言語，雖使甲○○心生畏懼，惟甲○○因深切痛惡此種恐
    嚇行為，乃另行基於凍結上開帳戶之目的，而僅匯款新臺幣
    （下同）100 元入上開帳戶致該不詳姓名成年人恐嚇取財未
    遂。甲○○並旋報警處理，乃循線查悉上情。
二、案經高雄縣政府警察局移請臺灣高雄地方法院檢察署檢察官
    偵查起訴。
    理  由
一、被告在經本院合法傳喚，無正當理由不到庭，原審訊據被告
    乙○○對於上開帳戶係其所申設，且其曾於上開時點，經由
    託運方式，將上開帳戶交付予他人等情固均坦承，惟矢口否
    認有何幫助恐嚇取財之未必故意，並辯稱：我是將上開帳戶
    之存摺、提款卡及密碼等件，一起託運交予某不相識之成年
    人，請他幫忙辦理現金卡，我沒想到該帳戶竟會遭用作恐嚇
    取財使用云云。惟查：
(一)被告於上開時地將上開帳戶之存摺、提款卡及密碼提供予他
    人後，該帳戶旋遭人執向甲○○恐嚇取財，使甲○○雖心生
    畏懼，惟甲○○因深切痛惡此種恐嚇行為乃另基於便上開帳
    戶凍結之目的而僅匯款100 元等節，業經證人甲○○於警詢
    中證述：我於95年8 月17日上午10時30分許，在自宅接獲不
    知名人士之來電，對方自稱為黑道份子，並揚言要砍斷我的
    手腳及燒毀房子，讓我心生害怕，我對此深感痛惡，因此決
    定匯款100 元以凍結該帳戶（即上開被告所申設之帳戶）等
    語明確（警卷第1 至2 頁），且有郵政匯款執據1 紙（警卷
    第3 頁）、中華郵政股份有限公司鳳山郵局95年11月17日函
    暨附開戶資料、歷次申請變更資料及提存明細各1 份（偵卷
    第7 至10頁）在卷可稽，已堪認定。
(二)被告除上開帳戶之存摺外，既連同提款卡及密碼等件併為交
    付予互不相識之人，顯見被告容任該取得上開帳戶者，得執
    之作為匯、提款等各項使用，而非僅合法充為徵信之用；再
    佐諸被告另自承其先前僅提出「在職證明」及「薪資證明」
    2 項文件資料，即順利辦得乙張現金卡使用一情（原審卷第
    27 頁） ，益徵被告首開關於係為申辦現金卡之目的，始交
    付帳戶之存摺、提款卡及密碼等所辯，顯然悖於現金卡之一
    般申辦程序與帳戶正當使用常情，要難採信。
(三)現今一般成年人前往金融機構申請帳戶使用並無何資格條件
    限制乃輕而易舉之事，如非供作不法使用，應無不以自己名
    義申請、而另向他人央求提供之必要，況邇來各式各樣之恐
    嚇（或詐欺）取財犯罪類型層出不窮，該等犯罪多係利用他
    人之帳戶以躲避警方追查，並迭經媒體廣為披載、報導，此
    應為常人本於一般認知能力所能知悉，被告既係心智健全之
    成年人，自當無不知之理，其竟將自己之帳戶提供予他人而
    容任他人作為匯、提款等各項使用，足認其對於該帳戶遭用
    於恐嚇取財有所預見，且亦無違其本意甚明。
(四)綜上所述，本件事證明確，被告之犯行已堪認定。
二、按刑法第346 條第1 項恐嚇取財罪所謂之恐嚇，指凡一切言
    語、舉動足以使人生畏怖心者均屬之，而該言語或舉動是否
    足以使他人生畏怖心，應依社會一般觀念衡量之，縱被害人
    非因心生畏懼交付財物，仍應認行為人已著手實行恐嚇取財
    之犯行，應論以該罪之未遂犯（最高法院84年度台上字第81
    3 號判決意旨參照）。再查本件該取得、持用上開帳戶之人
    ，意圖為自己不法之所有，以加害身體及財產安全之言語，
    恫嚇被害人甲○○使其心生畏懼，然被害人甲○○係另為凍
    結帳戶之目的始匯付款項，揆諸前開說明，該行為人乃係犯
    刑法第346 條第3 項、第1 項之恐嚇取財未遂罪；檢察官起
    訴意旨未敘及應以未遂犯論處，尚有疏漏，併予敘明。惟被
    告單純提供帳戶予他人使用之行為，並不能逕與向被害人施
    以恫嚇之恐嚇取財行為等視，且亦無證據證明被告有參與恐
    嚇取財犯行之構成要件行為，是被告所為僅係對於他人實施
    之恐嚇取財犯行，資以助力，核其所為，應係成立刑法第34
    6 條第3 項、第1 項恐嚇取財未遂罪之幫助犯，依刑法第30
    條第2 項之規定，按正犯之刑減輕之。
三、原審為論罪科刑判決固非無見，惟原判決未及適用中華民國
    96年罪犯減刑條例之規定予減刑，自有未洽，被告上訴意旨
    仍矢口否認犯罪指摘原判決不當，雖無足取，但原判決既有
    可議自應由本院將原判決予撤銷改判。本院審酌被告提供帳
    戶幫助他人實施財產犯罪，致使真正犯罪者難以被查獲，助
    長社會財產犯罪之惡風，行為確實可議，且其犯後矢口否認
    犯罪，也難認具悔悟之意等一切情狀，量處如主文第2 項所
    示之刑；復並斟酌被告目前職業為工、教育程度為高職畢業
    、家庭經濟狀況勉持各節（此見警卷調查筆錄受詢問人欄即
    明），諭知以1,000 元折算1 日之易科罰金折算標準。又被
    告犯罪時間在中華民國96年4 月24日以前，合於中華民國96
    年罪犯減刑條例第2 條第1 項第3 款之減刑條件，爰依法予
    減刑為有期徒刑1 月又15日，並依中華民國96年罪犯減刑條
    例第9 條、刑法第41條第1 項前段規定，諭知易科罰金折算
    標準。
四、被告經合法傳喚，無正當理由不到庭，爰不待其陳述，逕行
    判決。
據上論結，應依刑事訴訟法第369 條第1 項前段、第364 條、第
371 條、第299 條第1 項前段，刑法第第346 條第3 項、第1 項
、第30條第1 項前段、第2 項、第41條第1 項前段，中華民國96
年罪犯減刑條例第2 條第1 項第3 款、第7 條、第9 條，判決如
主文。
本案經檢察官張其主到庭執行職務。
中　　華　　民　　國　　96　　年　　7 　　月　　26　　日
                  刑事第一庭    審判長法  官  郭雅美
                                      法  官  張意聰
                                      法  官  莊崑山
以上正本證明與原本無異。
本判決不得上訴。
中　　華　　民　　國　　96　　年　　7 　　月　　26　　日
　　　　　　　　　　　　　　　　　　　書記官  邱麗莉
附錄本件判決論罪科刑法條：《刑法第346 條第1 項、第3 項》
意圖為自己或第三人不法之所有，以恐嚇使人將本人或第三人之
物交付者，處6 月以上5 年以下有期徒刑，得併科1000元以下罰
金。
前二項之未遂犯罰之。
